【裁判字號】    98,重訴,175
【裁判日期】    981125
【裁判案由】    損害賠償
【裁判全文】
臺灣高雄地方法院民事裁定             98年度重訴字第175號
原      告  黃淑詮
被      告  傅小宴
上列當事人間損害賠償事件，原告於刑事訴訟程序中附帶提起民
事訴訟請求損害賠償（本院97年度附民字第322 號），經刑事庭
裁定移送審理，本院裁定如下：
    主  文
原告之訴駁回。
訴訟費用由原告負擔。
    理  由
一、按刑事庭移送民事庭之附帶民事訴訟，僅移送後之訴訟程序
    應適用民事訴訟法，至移送前之訴訟行為是否合法，仍應依
    刑事訴訟法之規定。是非因刑事犯罪而直接受損害之人提起
    附帶民事訴訟，依刑事訴訟法第487 條第1 項規定其訴為不
    合法，刑事法院原應依同法第502 條第1 項規定以判決駁回
    之，如誤以裁定移送於民事庭，其訴之不合法，自不因其移
    送民事庭而受影響（最高法院96年度台抗字第46號裁判意旨
    參照）。否則縱令得依其他事由提起民事訴訟，亦不得於刑
    事訴訟程序附帶為此請求。其次，移送民事庭之附帶民事訴
    訟，其起訴有不合刑事訴訟法第487 條第1 項所定要件，即
    屬民事訴訟法第249 條第1 項第6 款所謂起訴不備其他要件
    ，是倘未經原告請求移送民事庭審理，若刑事法院疏於注意
    而未以判決駁回此部分請求，反以裁定移送於民事庭，自係
    起訴不備要件且屬不能補正，應以裁定予以駁回。
二、本件固據原告主張被告自民國96年12月底起至97年2 月間止
    ，明知已無法取得百貨公司禮券，卻仍向原告所委託代購之
    人即馮金華佯稱：幫忙衝業績購買禮券、等到付款2 個月後
    就可以拿到禮券云云，致使馮金華不疑有他而陷於錯誤，乃
    向原告與其他親友集資購買禮券，原告亦先後於附表所示日
    期匯款至馮金華之帳戶，共計新台幣（以下同）153 萬7500
    元，遂提起刑事附帶民事訴訟請求被告應給付153 萬7000元
    云云。惟查，被告因涉犯多起詐欺取財罪，前據台灣高雄地
    方法院檢察署檢察官提起公訴，初經本院97年度重訴字第56
    號刑事判決判處有期徒刑5 年，因當事人不服原判決提起上
    訴，嗣由台灣高等法院高雄分院以98年度金上重訴字第3 號
    刑事判決判處有期徒刑8 年確定，有各該刑事判決1 份在卷
    可稽。然觀乎前開刑事判決所載犯罪事實俱未將原告列為被
    告實施詐欺犯罪之被害人，另本院詳閱97年度重訴字第56號
    刑事案件卷宗，原告乃係受馮金華招攬而參與購買禮券，惟
    其間均未曾與被告接觸面談，且原告各次匯款均係先匯予馮
    金華後、再由馮金華轉匯予被告收受等情，已據證人馮金華
    先後於刑事案件偵查及審判中證述屬實（參見97年度偵字第
    9809號案件卷二第172 頁及卷三第303 頁、97年度重訴字第
    56號案件卷一第268 頁），復與原告所提匯款證明7 紙暨卷
    附馮金華台新銀行帳戶存摺影本（參見97年度偵字第9809
    號案件卷一第251 至253 頁）相互勾稽一致，亦為原告所是
    認無訛，綜此足見被告先前實施詐欺犯罪之行為對象乃係馮
    金華、而非原告，縱令原告果有因此而同受損害，猶難率爾
    認係因被告所涉詐欺犯罪而直接遭受損害之人，縱或其尚得
    本諸其他事由而對被告或馮金華提起民事訴訟，仍不得逕依
    附帶民事訴訟之途徑而訴請賠償。再依本院97年度附民字第
    322 號案件卷附事證所示，原告既未併予聲請將該附帶民事
    訴訟移送民事庭審理，縱令刑事庭未予判決駁回而誤為裁定
    移送民事庭，揆諸首揭說明，原告此部分起訴仍係不備法定
    要件且屬不能補正，遂應依法裁定駁回。
三、據上論結，依民事訴訟法第249 條第1 項第6 款、第95條、
    第78條，裁定如主文。
中    華    民    國    98    年    11    月    25    日
                  民事第六法庭  法  官   陳明呈
以上正本係照原本作成。
如不服本裁定，應於送達10日內向本院提出抗告狀，並繳納裁判
費新台幣1,000元。
中    華    民    國    98    年    11    月    25    日
                                 書記官   劉音利
附表：
~T32
┌────┬───────┬───────────────┐
│付款日期│金額（新臺幣）│付款方式                      │
├────┼───────┼───────────────┤
│97.1.2  │40萬8000元    │先匯入訴外人馮金華台新銀行苓雅│
│        │              │分行00000000000000號帳戶，再由│
│        │              │馮金華依指示匯入被告所開設台新│
│        │              │銀行高雄分行00000000000000帳戶│
│        │              │（從台新銀行匯入）            │
├────┼───────┼───────────────┤
│97.1.4  │8萬8000元     │同上                          │
├────┼───────┼───────────────┤
│97.1.4  │18萬4000元    │同上                          │
├────┼───────┼───────────────┤
│97.1.23 │32萬元        │同上                          │
├────┼───────┼───────────────┤
│97.1.23 │32萬元        │同上                          │
├────┼───────┼───────────────┤
│97.2.4  │24萬元        │同上                          │
├────┼───────┼───────────────┤
│97.2.27 │21萬2500元    │同上                          │
├────┴───────┴───────────────┤
│總計：153 萬7000元                                      │
└────────────────────────────┘

司法院資訊處製作；財團法人民間司法改革基金會備份。
